臺灣臺中地方法院刑事判決
110年度訴字第1177號
公  訴  人  臺灣臺中地方檢察署檢察官
被      告  林資崎



選任辯護人  蔣瑞安律師
            張繼圃律師
上列被告因違反毒品危害防制條例案件，經檢察官提起公訴（11
0年度偵字第3245號），本院判決如下：
    主    文
林資崎販賣第二級毒品，未遂，處有期徒刑壹年捌月。緩刑伍年
，緩刑期間付保護管束，並應於本判決確定後陸個月內向公庫支
付新臺幣拾萬元，及應接受受理執行之地方檢察署舉辦之法治教
育伍場次。扣案如附表編號1所示之物沒收銷燬之；扣案如附表
編號2所示之物沒收。
    犯罪事實
一、林資崎明知甲基安非他命為毒品危害防制條例第2 條第2 項
    第2 款所列管之第二級毒品，依法不得持有、販賣，竟基於
    販賣第二級毒品甲基安非他命以營利之犯意，利用其所有、
    門號0000000000號之手機連結網際網路，透過GRINDER聊天
    軟體，以暱稱「嗨！性愛好好玩」在該軟體個人公開首頁介
    紹畫面記載：「乎然只想愛你」、「缺可幫」等內容，表示
    販賣毒品之訊息，經警網路巡邏發覺後，於民國110年1月12
    日，先透過同上軟體以暱稱「fun」聯繫，佯裝向林資崎購
    買新臺幣（下同）4000元之第二級毒品甲基安非他命，並又
    透過LINE通訊軟體傳送訊息相約在臺中市○○區○○路000號印
    象西湖信汽車旅館306號房。嗣於同日17時45分許，林資崎
    依約抵達欲進行毒品交易，旋即在上開旅館房間內為警當場
    查獲逮捕而未遂，並經警扣得如附表編號1 所示第二級毒品
    甲基安非他命1包（驗餘淨重0.4424公克，含包裝袋1只）及
    其所聯繫使用、如附表編號2所示之手機（內含門號0000000
    000號SIM卡1張）1支。
二、案經臺中市政府警察局霧峰分局報告臺灣臺中地方檢察署檢
    察官偵查起訴。
    理    由
一、證據能力：
  ㈠按刑事訴訟法第159 條之5 規定被告以外之人於審判外之陳
    述，雖不符前4 條之規定，而經當事人於審判程序同意作為
    證據，法院審酌該言詞陳述或書面陳述作成時之情況，認為
    適當者，亦得為證據。當事人、代理人或辯護人於法院調查
    證據時，知有第159 條第1 項不得為證據之情形，而未於言
    詞辯論終結前聲明異議者，視為有前項之同意，其立法意旨
    在於傳聞證據未經當事人之反對詰問予以核實，原則上先予
    排除，惟若當事人已放棄詰問或未聲明異議，基於證據資料
    愈豐富，愈有助於真實發現之理念，且強化言詞辯論原則，
    法院自可承認該傳聞證據例外擁有證據能力。查本判決下述
    引用被告以外之人於審判外之陳述（含書面陳述）皆屬傳聞
    證據，被告林資崎及其辯護人於本院準備程序時表示對該等
    證據資料均無意見（見本院卷第69 頁），且檢察官、被告
    及其辯護人迄至言詞辯論終結前亦皆未聲明異議，本院審酌
    上開證據資料製作時之情況尚無違法不當等瑕疵，且與本案
    具有關連性，認為以之作為證據應屬適當，揆諸前開規定，
    爰逕依刑事訴訟法第159 條之5 規定，認前揭證據資料均具
    有證據能力。
  ㈡又傳聞法則乃對於被告以外之人於審判外之言詞或書面陳述
    而為之規範，本案判決以下所引用之非供述證據，無刑事訴
    訟法第159 條第1 項規定傳聞法則之適用，經本院於審理時
    依法踐行調查證據程序，檢察官、被告及其辯護人均不爭執
    各該證據之證據能力，且與本案待證事實具有自然之關聯性
    ，亦查無依法應排除其證據能力之情形，依法自得作為證據
    。
二、認定犯罪事實所憑之證據及理由：
  ㈠上開犯罪事實，業據被告於警詢、偵查中及本院準備程序及
    審理時均坦承不諱（見偵卷第25-32、133-135頁；本院卷第
    68、117、121頁），並有臺中市政府警察局霧峰分局成功派
    出所110年1月13日職務報告書、林資崎110年1月12日臺中市
    政府警察局霧峰分局勘查採證（驗）同意書、委託鑑驗尿液
    代號與真實姓名對照表、自願搜索同意書、臺中市政府警察
    局霧峰分局搜索、扣押筆錄、扣押物品目錄表、收據、臺中
    市政府警察局霧峰分局查獲林資崎涉嫌毒品案件毒品初驗報
    告、查獲現場照片、扣案毒品照片、GRINDR軟體對話截圖、
    手機翻拍照片、LINE對話紀錄截圖、通話紀錄、臺中市政府
    警察局霧峰分局毒品案件被告通聯紀錄表、臺中市政府警察
    局霧峰分局110年2月23日函檢附林資崎之衛生福利部草屯療
    養院鑑定書、正修科技大學超微量研究科技中心尿液檢驗報
    告、臺中市政府警察局霧峰分局110年3月15日回函、110年
    度安保字第278賀扣押物品清單、扣押物品照片、110年度保
    管字第945號扣押物品清單 （見偵卷第19、37-39、45-117
    、149-155、161、165、173-177、183頁）；臺中市政府警
    察局霧峰分局110年8月23日回函、臺灣臺中地方檢察署110
    年9月8日回函暨檢附臺中市政府警察局霧峰分局110年8月31
    日偵查報告 （見本院卷第85-89頁）附卷可查，且有扣案如
    附編號1所示第二級毒品甲基安非他命1 包及如附表編號2所
    示上開手機1 支（含前述門號SIM 卡1 張）可資佐證，是被
    告上開自白與事實相符，可以採信。
  ㈡按販賣毒品與合資購買、代為購買或原價轉讓而幫助他人施
    用毒品、與他人共同持有毒品或轉讓毒品，在外觀上雖均有
    授受毒品及現金之行為，但因其主觀上是否具有營利意圖而
    異其罪名之論斷；即販賣毒品罪，係以行為人主觀上有營利
    之意圖，客觀上將毒品價售或有償讓與他人為其構成要件，
    若行為人主觀上並無營利之意圖，即與販賣毒品罪之構成要
    件不相符合（最高法院104 年度台上字第3201號、102 年度
    台上字第2541號判決要旨均足資參照）。又販賣毒品係政府
    嚴予查緝之違法行為，且可任意分裝或增減其分量，各次買
    賣之價格，當亦各有差異，隨供需雙方之資力、關係之深淺
    、需求之數量、貨源之充裕與否、販賣者對於資金之需求如
    何即殷切與否，以及政府查緝之態度，進而為各種不同之風
    險評估，而為機動性之調整，販賣者從各種「價差」或「量
    差」或「純度」謀取利潤方式，或有差異，然其所圖利益之
    非法販賣行為目的，則屬相同，並無二致。而被告於本院準
    備程序及審理程序時均陳稱本次販賣係賺取量差等語在卷（
    見本院卷第68、121頁），可見被告確實藉此牟利，否則自
    無費心甘願承受重典，而涉犯販賣第二級毒品罪責之必要，
    是其主觀上具有營利之意圖至明。
  ㈢綜上所述，本件事證明確，被告上開犯行，堪以認定，應予
    以依法論科。
三、論罪科刑： 
  ㈠按安非他命類（Amphetamine-like）藥品，對中樞神經具有
    強烈興奮作用，服用後會引起不安、頭昏、顫抖、亢進性反
    應、失眠、焦慮、譫妄，並產生耐藥性、依賴性、欣慰感等
    副作用，經前行政院衛生署（於102 年7 月23日改制為衛生
    福利部，下仍以舊制稱之）分別於68年7 月7 日以衛署藥字
    第221433號、69年12月8 日以衛署藥字第30114 號公告，列
    為不准登記藥品及禁止使用各在案。復經同署於75年7 月11
    日以衛署藥字第597627號公告，安非他命類（Amphetamine-
    like）藥品包括Amphetamine ,Dexamphetamine ,Methamphe
    tamine與其衍生物之鹽類及製劑，一概禁止使用。又經同署
    於79年10月9 日以衛署藥字第904142號公告，安非他命類（
    Amphetamine-like）藥品列入麻醉藥品管理條例第2 條第4
    款所定「化學合成類麻醉藥品」管理，並禁止於醫療上使用
    ，故甲基安非他命（Methamphetamine ）其性質上仍不失為
    禁藥，不因列入「化學合成類麻醉藥品」管理，而有所變異
    ，自不得非法持有、轉讓及販賣。次按，一犯罪行為同時有
    二種以上之法律規定可資處罰者，為法條競合，應先依「重
    法優於輕法」、「後法優於前法」等法理，以決定適用之法
    律，如行為後處罰之法律有變更，再依刑法第2 條規定為新
    舊法之比較適用；是明知甲基安非他命為禁藥而販賣，除各
    應成立毒品危害防制條例第4 條第2 項之販賣第二級毒品罪
    外，亦同時構成藥事法第83條第1 項之販賣禁藥，為一犯罪
    行為同時有二種法律可資處罰之法條競合，應依「重法優於
    輕法」、「後法優於前法」法理，擇一處斷。而104 年12月
    2 日修正公布後之藥事法第83條第1 項明文規定販賣禁藥罪
    ，其法定刑為「七年以下有期徒刑，得併科新臺幣五千萬元
    以下罰金。」；又毒品危害防制條例於87年5 月20日公布，
    同年月22日生效，該條例第2 條第2 項第2 款將甲基安非他
    命列為第二級毒品，同法第4 條第2 項亦定有販賣第二級毒
    品罪，98年5 月20日修正後法定刑為「無期徒刑或七年以上
    有期徒刑，得併科新臺幣一千萬元以下罰金。」（即109年1
     月15日修正前之法條），及現行毒品危害防制條例第4 條
    第2 項（於109 年7 月15日修正公布並於109 年7 月15日生
    效施行）於修正後法定刑再提高為「處無期徒刑或十年以上
    有期徒刑，得併科新臺幣一千五百萬元以下罰金」，是販賣
    第二級毒品部分，毒品危害防制條例第4 條第2 項之法定本
    刑，較修正後藥事法第83條第1 項之法定本刑之罪為重，依
    前述「重法優於輕法」之法理，販賣第二級毒品甲基安非他
    命部分，應優先適用毒品危害防制條例第4 條第2 項之規定
    處斷，併予敘明（最高法院98年度台上字第3569號、99年度
    台上字第2041號判決意旨參照）。
  ㈡按行為人如原即有販賣毒品營利之犯意，雖因經警設計誘捕
    ，致實際上不能完成毒品交易，然因其原即具有販賣毒品之
    意思，客觀上又已著手於販賣行為，仍應論以販賣毒品未遂
    罪（最高法院102 年度台上字第3427號判決意旨參照）。查
    本件交易被告係本有販賣毒品以營利之意圖，經警佯裝購買
    與之聯繫後見面，被告經警方當場逮捕而未遂，核其所為，
    係犯毒品危害防制條例第4 條第6 項、第2 項之販賣第二級
    毒品未遂罪。其因販賣而持有第二級毒品甲基安非他命之低
    度行為，應為其販賣未遂之高度行為所吸收，不另論罪。
  ㈢被告已著手實行販賣毒品犯行，然係警方佯裝購買以進行調
    查，並無買受毒品真意，無從真正完成毒品交易，未至既遂
    之結果，屬未遂犯，衡其情節較既遂者為輕，依刑法第25條
    第2 項規定，按販賣第二級毒品既遂犯之刑減輕之。
  ㈣按毒品危害防制條例第17條第2 項規定：「犯第四條至第八
    條之罪於偵查及歷次審判中均自白者，減輕其刑。」被告於
    偵查及審判中均已自白犯行，業如前述，爰依上開規定，予
    以減輕其刑，並依刑法第70條規定遞減輕之。
　㈤又被告雖於警詢、偵查中供出其毒品來源為真實姓名年籍不
    詳、暱稱「是在哈囉」、「吐司」之人等語，惟檢警尚未依
    其供述而查獲毒品上游乙節，有臺中市政府警察局霧峰分局
    110年8月23日回函、臺灣臺中地方檢察署110年9月8日回函
    暨檢附臺中市政府警察局霧峰分局110年8月31日偵查報告 
    （見本院卷第85-89頁）在卷可佐，是本件並無毒品危害防
    制條例第17條第1 項減刑規定之適用，附此敘明。
  ㈥按刑法第59條規定犯罪之情狀可憫恕者，得酌量減輕其刑，
    其所謂「犯罪之情狀」，與同法第57條規定科刑時應審酌之
    一切情狀，並非有截然不同之領域，於裁判上酌減其刑時，
    應就犯罪一切情狀（包括同法第57條所列舉之10款事項），
    予以全盤考量，審酌其犯罪有無可憫恕之事由（即有無特殊
    之原因與環境，在客觀上足以引起一般同情，以及宣告法定
    低度刑，是否猶嫌過重等等），以為判斷。又刑法第59條所
    規定之酌量減輕其刑，係裁判上之減輕，必以犯罪之情狀顯
    可憫恕，認為科以最低度刑仍嫌過重者，始有其適用。如別
    有法定減輕之事由者，應優先適用法定減輕事由減輕其刑後
    ，猶嫌過重時，方得為之（最高法院98年度台上字第6342號
    判決意旨參照）。被告始終坦承本件犯行，犯後態度尚可，
    且其販賣對象為1 人，販賣之數量非鉅，且係經警誘捕後當
    場查獲而未遂，其犯罪之情節並非至惡，被告依上述等規定
    遞減刑後仍有刑度過苛之情，是本院認被告上開販賣第二級
    毒品未遂之犯罪情狀，在客觀上足以引起一般人之同情，情
    節尚堪憫恕，爰依刑法第59條規定，就被告此部分犯行酌量
    減輕其刑，並與其上開等減輕事由，再依法遞減輕之。
　㈦爰審酌被告不思守法自制，循正當途徑獲取所需，竟為從中
    獲取不法利益，鋌而走險販賣毒品，助長毒品散布，且毒品
    嚴重戕害施用者身心，可能造成生命危險之生理成癮性及心
    理依賴性，危害社會治安及國民健康甚鉅，為世界各國極力
    查緝之犯罪類型，被告所為殊值非難；考量被告販賣對象、
    數量、金額，且該交易毒品已為警當場查獲而遭扣案等犯罪
    情節，且係為警當場查獲，被告違反義務之程度及犯罪所生
    危險或損害尚非鉅大；兼衡被告犯罪之動機、目的及手段，
    其於犯後均坦承不諱，犯後態度尚可，暨其於本院審理時自
    陳之學經歷、工作、生活、經濟狀況（見本院卷第122 頁）
    等一切情狀，量處如主文所示之刑。
  ㈧末查，被告未曾因故意犯罪受有期徒刑以上刑之宣告，有臺
    灣高等法院被告前案紀錄表在卷可按，其因一時失慮致罹刑
    章，且到案後坦承犯行，已有反省之情，經此次偵、審程序
    教訓，當知所警惕，信無再犯之虞，本院綜核各情，認所宣
    告之刑，以暫不執行為適當，爰依刑法第74條第1 項第1 款
    之規定，予以宣告緩刑5 年。本院為確保被告記取教訓，嗣
    後能確實恪遵法令規定並警惕自身行止，認宜以命其履行一
    定之負擔，爰依刑法第74條第2 項第4 款及第8 款規定，命
    被告應於本判決確定後6 個月內向公庫支付新臺幣（下同）
    10萬元，及應接受受理執行之地方檢察署所舉辦之法治教育
    5 場次，並依刑法第93條第1 項第2 款諭知緩刑期間付保護
    管束，以啟自新，以維法治，兼收預防其再度犯罪之效。另
    依刑法第75條之1 第1 項第4 款規定，被告受緩刑之宣告，
    如違反本院所定前揭負擔，且情節重大，足認原宣告之緩刑
    難收其預期效果而有執行刑罰之必要者，得撤銷其緩刑之宣
    告，附此敘明。
四、沒收部分：
  ㈠按查獲之第一、二級毒品及專供製造或施用第一、二級毒品
    之器具，不問屬於犯罪行為人與否，均沒收銷燬之，毒品危
    害防制條例第18條第1 項前段定有明文。查扣案如附表編號
    1 所示晶體1 包（驗餘淨重0.4424公克），依鑑驗結果，含
    有第二級毒品甲基安非他命成分乙節，有前述衛生福利部草
    屯療養院鑑定書在卷為證，且為被告著手交易時為警當場查
    獲而未遂，應依毒品危害防制條例第18條第1 項前段規定宣
    告沒收銷燬之。又裝放上開第二級毒品之包裝袋1只，因包
    覆毒品而與其上所殘留之毒品有難以析離之情，且無析離之
    實益與必要，應俱視同毒品，一併沒收銷燬之；至送驗耗損
    部分之毒品因已滅失，爰不另諭知沒收銷燬。
  ㈡按犯第4 條至第9 條、第12條、第13條或第14條第1 項、第
    2 項之罪者，其供犯罪所用之物，不問屬於犯罪行為人與否
    ，均沒收之，毒品危害防制條例第19條第1 項定有明文。次
    按供犯罪所用、犯罪預備之物或犯罪所生之物，屬於犯罪行
    為人者，得沒收之，刑法第38條第2 項前段亦定有明文。查
    如附表二編號2 所示手機1 支（含前述門號SIM 卡1 張），
    係作為被告販賣第二級毒品甲基安非他命之聯繫工具，經被
    告於警詢時供承在卷（見偵卷第27-30 頁），不問屬於犯罪
    行為人與否，應依毒品危害防制條例第19條第1 項規定宣告
    沒收。
  ㈢按犯罪所得，屬於犯罪行為人者，沒收之，前2 項之沒收，
    於全部或一部不能沒收或不宜執行沒收時，追徵其價額，刑
    法第38條之1 第1 項前段、第3 項定有明文。查被告交易本
    件毒品之價格為4000元，惟被告經警誘捕當場查獲而未遂，
    被告尚未取得任何犯罪所得，自不生沒收之問題，併此敘明
    。 
據上論斷，應依刑事訴訟法第299 條第1 項前段，毒品危害防制
條例第4 條第2 項、第6項、第17條第2 項、第18條第1 項前段
、第19條第1 項，刑法第11條、第25條第2 項、第59條、第74條
第1項第1款、第2項第4款、第8款、第93條第1項第2款，判決如
主文。
本案經檢察官黃秋婷提起公訴，檢察官賴謝銓、張凱傑到庭執行
職務。
中　　華　　民　　國　　111 　年　　1 　　月　　10 　日
                   刑事第十八庭  審判長法  官  李昇蓉
　　　　　　　　　　　　　　　　　　 　法　官  李依達
　　　　　　　　　　　　　　　　　　　 法　官  張美眉
以上正本證明與原本無異。
如不服本判決應於收受送達後20日內向本院提出上訴書狀，並應
敘述具體理由；其未敘述上訴理由者，應於上訴期間屆滿後20日
內向本院補提理由書（均須按他造當事人之人數附繕本）「切勿
逕送上級法院」。
　　　　　　　　　　　　　　　　　　　 書記官  王麗雯
中    華    民    國   111    年    1     月    10   日
　　　　　　　　　　　　　　　　　　　
附錄論罪科刑法條：
毒品危害防制條例第4條
製造、運輸、販賣第一級毒品者，處死刑或無期徒刑；處無期徒
刑者，得併科新臺幣三千萬元以下罰金。
製造、運輸、販賣第二級毒品者，處無期徒刑或十年以上有期徒
刑，得併科新臺幣一千五百萬元以下罰金。
製造、運輸、販賣第三級毒品者，處七年以上有期徒刑，得併科
新臺幣一千萬元以下罰金。
製造、運輸、販賣第四級毒品者，處五年以上十二年以下有期徒
刑，得併科新臺幣五百萬元以下罰金。
製造、運輸、販賣專供製造或施用毒品之器具者，處一年以上七
年以下有期徒刑，得併科新臺幣一百五十萬元以下罰金。
前五項之未遂犯罰之。

附表：
編號 名稱 備註 1 第二級毒品甲基安非他命1包 驗餘淨重0.4424 公克，含包裝袋1 只 2 手機1支 含門號0000000000號SIM 卡1張